臺灣高雄地方法院刑事判決　　　　　　100年度簡上字第330號
上　訴　人
即　被　告　鄭端平
上列上訴人即被告因詐欺案件，不服本院高雄簡易庭於民國100
年5月18日之100年度簡字第798號第一審刑事簡易判決（聲請簡
易判決處刑案號：臺灣高雄地方法院檢察署檢察官100年度偵字
第3217號），提起上訴，經本院管轄之第二審合議庭判決如下：
    主  文
上訴駁回。
    事  實
一、鄭端平意圖為自己不法之所有，基於詐欺取財之犯意，於民
    國98年3月28日16時許，在陳清和主持位於高雄市新興區○
    ○○路251號25樓「寶揚國際法律事務所」（起訴書誤載為
    寶楊國際法律事務所）內，向陳清和佯稱，其為中華家庭教
    育互助協會（下稱該協會）高雄分會會長，該協會辦理安養
    照護醫療中心，若提供新臺幣（下同）10萬元，資助該協會
    繳費困難之會員，為期1年，即可取得回饋金22萬5,000元等
    語，並出具該協會安養照護醫療中心相關辦法、手寫互助金
    計算式及房屋租賃契約書影本各1份，以取信陳清和，致使
    陳清和陷於錯誤，而交付發票人陳清和、付款銀行上海商業
    儲蓄銀行北高雄分行、支票號碼823369號，到期日98年3 月
    31日、票面金額10萬元之支票1紙（下稱該支票）。嗣因鄭
    端平多次藉故拖延交付該協會之收款證明，陳清和提起民事
    訴訟請求法院命其返還前述款項，發現鄭端平既非該協會會
    員，亦未將款項轉交該協會安養照護醫療中心，而始知遭騙
    。
二、案經陳清和訴由臺灣高雄地方法院檢察署檢察官偵查後聲請
    簡易判決處刑。
    理  由
壹、程序部分
    按被告以外之人於審判外之陳述，雖不符刑事訴訟法第159
    條之1至第159條之4之規定，而經當事人於審判程序同意作
    為證據，法院審酌該言詞陳述或書面陳述作成時之情況，認
    為適當者，亦得為證據。當事人、代理人或辯護人於法院調
    查證據時，知有第159條第1項不得為證據之情形，而未於言
    詞辯論終結前聲明異議者，視為有前項之同意，同法第159
    條之5第1、2項分別定有明文。本判決所引用之傳聞證據，
    當事人迄未於本案言詞辯論終結前聲明異議，依前開法條之
    規定，視為當事人已同意援引作為證據，且經本院審酌該等
    言詞陳述或書面陳述作成時之情況及證據取得過程等節，認
    為適當，可以作為認定事實之依據。
貳、實體部分
一、訊據被告即上訴人固坦承其曾於98年間收受告訴人陳清和所
    交付之該支票，並提示兌現，惟矢口否認有何詐欺取財之犯
    行，辯稱：該支票係告訴人資助合作常年法律顧問業務在高
    雄市○○○路534號9樓辦公室（下稱博愛路辦公室）之辦公
    器具，並曾告知如有剩餘款項，方作為繳付中華家庭教育互
    助協會之安養照護醫療中心會員之費用云云。經查，告訴人
    曾於98年3月28日下午於寶揚國際法律事務所交付該支票予
    被告，嗣被告存入其女蕭昇華彰化銀行帳戶之事實，業經被
    告於偵查中肯認屬實（見偵卷第22頁），核與證人即告訴人
    陳清和迭於偵查中及本院審理中所證相符（見偵卷第21頁、
    本院卷第62至64頁），復有彰化銀行苓雅分行99年12月9日
    彰苓字第99002577號函所附之蕭昇華帳戶交易明細在卷可佐
    （見偵卷第29、30頁），堪予認定。
二、被告雖以前開情詞置辯，惟查：
  (一)被告於99年6月30日本院99年度雄小字第2251號民事案件（
    下稱民事庭）中供稱：此10萬元是兩造約定共同經營法律顧
    問、老人福利事業，並非中華家庭教育互助協會之投資款，
    但是我的確有把告訴人交付之10萬元交予中華家庭教育互助
    協會，但該協會並無給我任何收據云云（見民事卷第28、29
    頁）；復於99年11月10日偵查中供陳：收10萬元支票，本案
    之互助金也是一部分，還有一部分是要幫企業聘常年法律顧
    問支用（見偵卷第22、23頁）；又於上訴狀及本院準備程序
    中供稱：告訴人交付10萬元是為了感謝我介紹擔任寶揚國際
    法律事務所所長之酬金云云（見本院卷第13、23頁）。被告
    對於告訴人交付該支票之原因，供述先後不一，且有所矛盾
    ，已非無疑。另被告對於其與中華家庭教育互助協會之關係
    ，於99年8月4日民事庭中供陳：我是總會會員，並非行政人
    員云云（見民事卷第46頁），於99年11月10日偵查中陳稱：
    我沒有自稱為協會會長，也不是會員，而是打字的行政人員
    云云（偵卷第23頁），亦前後矛盾，則被告之供述真實性，
    顯有疑義。
  (二)次查，中華家庭教育互助協會並無高雄分會，而被告曾於98
    年間交付及解說中華家庭教育互助協會之安養照護醫療中心
    辦法及手寫互助金之記算式，另提出中華家庭教育互助協會
    識別證予告訴人，另曾邀同告訴人參與中華家庭教育互助協
    會所舉辦之活動之事實，為被告肯認屬實（見偵卷第22頁，
    本院卷第23、60頁），核與證人陳清和於偵查中及本院審理
    中證稱：被告在寶揚國際法律事務所交付上開安養照護醫療
    中心辦法及手寫互助金記算式給我，並曾參與該會所舉辦之
    活動等語（見偵卷第21頁，本院卷第63至65頁）相符，復有
    上開養照護醫療中心辦法及手寫互助金之記算式各1紙、中
    華家庭教育互助協會99年7月24日中華耀字第0990701號函、
    被告該協會識別證彩色影本1紙、照片3張附卷可參（見本院
    卷第31、45、46頁，民事卷第33頁），應可認定。
  (三)又告訴人係因被告表示其為中華家庭教育互助協會高雄分會
    會長，並交付前開安養照護醫療中心辦法及手寫互助金記算
    式相邀，方交付該支票乙節，業經證人即告訴人陳清和於偵
    查及本院審理中證稱：我所以會支付10萬元予被告，是因為
    被告向我表示其為中華家庭教育互助協會高雄分會會長，投
    資10萬元予該協會，預估一年後可取得22萬5000元，且之前
    有去參加該會之活動，被告又提出上開辦法及計算式後，我
    就相信被告，要從98年4月份開始投資等語（見偵卷第21 頁
    ，院卷第63、64頁），並提出被告所不爭執該支票兌現後，
    交付之會員繳付會款明細1紙附卷可佐（見院卷第71頁），
    細觀該會員繳付會款明細上所載計算繳付之起迄日，為98
    年4月至99年1月，與告訴人所述其投資之起始日相同；又卷
    附手寫互助金記算式上，書明以10萬元為單位投資之預期獲
    利22萬5,000元之內容，與告訴人前證之投資金額互核一致
    。另前開被告所提出中華家庭教育互助協會之識別證上明確
    記載職稱為「高雄支會總幹事」，又曾以中華家庭教育互助
    協會之名義於高雄市租用辦公室，此有租賃契約書2紙附卷
    可考（見院卷第50、51頁），並邀請告訴人前往中華家庭教
    育互助協會在高雄之活動，其外觀均足以使人誤認其為該協
    會高雄分會之代表人，益見告訴人所證，應屬信而有徵，堪
    予認定。
  (四)被告雖辯稱被告交付該支票係為被告資助2人合作之常年法
    律顧問之博愛路辦公室器材費用，剩餘方用以投入安養照護
    醫療中心云云。惟為告訴人所否認，且證人即常年法律顧問
    之員工陳天賜到庭證稱：因為與被告認識後有想要合作開發
    法律顧問業務，被告曾告知如有合作意願，想要與告訴人合
    作，後來開發到中小企業客戶，被告聯絡告訴人來博愛路辦
    公室要談合作事宜，但後來法律顧問業務未與告訴人合作，
    而由其他律師承接等語（見院卷第83頁），依此可見，被告
    並未與告訴人談妥合作常年法律顧問業務，僅設想將來與告
    訴人合作，於此將來是否能合作未明之情形下，告訴人自不
    可能投入資金籌備與己身毫無關係之辦公室；再者，被告自
    承其並無資力，而博愛路辦公室器材支出共7萬餘元云云，
    故如以告訴人所交付之10萬元支付後，僅剩餘2萬餘元，然
    其交付予告訴人之前開會員繳付會款明細上所載繳交中華家
    庭教育互助協會之金額為8萬800元，與所辯稱10萬元博愛路
    辦公室器材費用後剩餘再行投入中華家庭教育互助協會之安
    養照護醫療中心乙情未合，足見被告此部份辯詞難以採信。
  (五)被告另辯稱，該支票是告訴人用以感謝其介紹擔任寶揚國際
    法律事務所所長之酬金云云，然證人即寶揚財經公司總經理
    吳天樂證稱：被告介紹我與告訴人認識，但是所有洽談薪資
    等過程均是我與告訴人自行接洽，從未聽說告訴人曾交付該
    支票予被告等語（見院卷第84反至86頁），足認被告僅單純
    介紹告訴人與吳永樂認識，相關任職細節均由告訴人與吳永
    樂自行商討決定，自無須另行支付酬傭予被告之理，告訴人
    亦嚴正否認並證稱：絕無因感謝被告而交付該支票等語（見
    院卷第67頁）；況倘告訴人係為酬謝被告始交付該支票，然
    依被告所言，其與告訴人間事後並無任何原因致告訴人突行
    反悔而索回該10萬元之情事，告訴人豈會事後多次詢問款項
    流向，甚而提出民事訴訟要求被告返還此筆10萬元，徵顯被
    告所辯被告交付該支票係為酬金云云，無足可取。
  (六)末查，被告於99年6月30日民事庭中雖供陳：曾將10萬元交
    付予中華家庭教育互助協會云云（見民事卷第29頁）。然中
    華家庭教育互助協會函復表示並無告訴人加入該協會之證明
    ，有該協會前開99年7月24日中華耀字第0990701號函可稽，
    且被告迄今並未提出相關收據可資佐證，難以證明被告確曾
    將該款項交付予中華家庭教育互助協會。被告雖另辯稱係因
    告訴人之要求以陳宇筠名義加入中華家庭教育互助協會，並
    另聲請本院函詢該協會，然此事實為告訴人所否認，另參佐
    被告於99年8月4日民事庭另稱：我是以其他人的名義加入，
    至於是何人名義則記不得云云（見民事卷第46頁），對於該
    款項如何給付予中華家庭教育互助協會供述含混不清，則被
    告此部份所辯亦屬可疑，且縱陳宇筠曾加入中華家庭教育互
    助協會，亦不足證明係為被告代告訴人所為，故本院認無再
    調查之必要。
  (七)準此，被告並非中華家庭教育互助協會高雄分會會長，竟以
    投資之名義收受告訴人所交付之該支票後，未交付予中華家
    庭教育互助協會用以投資安養照護醫療中心會員，顯係施以
    詐術，為使告訴人陷於錯誤而交付該支票至明。故本案事證
    明確，被告犯行堪以認定，應依法論科。
四、核被告所為，係犯刑法第339條第1項詐欺取財罪，原審以被
    告罪證明確，依刑事訴訟法第449條第1項前段、第3項、第
    454 條第2項、刑法第339條第1項、第41條第1項前段，刑法
    施行法第1條之1，並審酌被告詐欺之手段、金額，迄今未與
    告訴人達成和解，並佐以被告無前科素行、智識程度等一切
    情狀，量處有期徒刑3月，並均諭知以新臺幣1,000元折算1
    日為其易科罰金之折算標準，經核認事用法均無違誤，量刑
    亦稱妥適。被告上訴意旨以其並無詐欺而否認犯罪，請求改
    判無罪，為無理由，應予駁回。
據上論斷，依刑事訴訟法第455 條之1 第1 項、第3 項、第368
條、第364條，判決如主文。
本案經檢察官鄭靜筠到庭執行職務。
中    華    民    國   100    年    9     月    21    日
                  刑事第十一庭  審判長法  官  李代昌
                                      法  官  林韋岑
                                      法  官  鄭  瑋
以上正本證明與原本無異。
本件不得上訴。
中    華    民    國   100    年    9     月    21    日
                                      書記官  蔡佩珊
附錄論罪科刑法條：
中華民國刑法第339條
（普通詐欺罪）
意圖為自己或第三人不法之所有，以詐術使人將本人或第三人之
物交付者，處 5 年以下有期徒刑、拘役或科或併科 1 千元以下
罰金。
以前項方法得財產上不法之利益或使第三人得之者，亦同。
前二項之未遂犯罰之。